臺灣臺中地方法院民事裁定
111年度家親聲字第510號
聲  請  人  甲OO  

相  對  人  乙OO  





上列聲請人聲請減輕或免除扶養義務事件，本院裁定如下：
    主  文
一、聲請人甲OO對相對人乙OO所負扶養義務應予免除。
二、聲請程序費用由相對人負擔。
    理    由
一、聲請意旨略以：相對人為聲請人之父，因相對人於聲請人出
    生後即很少回家，未曾照顧養育聲請人，亦未給付扶養費，
    對聲請人無任何照顧，聲請人係母親扶養長大，且相對人向
    親友借錢，都由聲請人母親還債，為躲避債主，聲請人幼年
    數度搬家借宿，聲請人為減輕母親負擔，選擇就讀補校及免
    收學雜費的學校。現今相對人發生車禍，聲請人個人已負擔
    費用逾43萬餘元，實已無力再負擔，爰依民法第1118條之1
    第2項、第1項規定，請求法院免除聲請人對相對人之扶養義
    務，如不能免除，則聲請減輕聲請人對相對人之扶養義務等
    語。
二、相對人則以：聲請人說的都是事實，同意聲請人聲請免除，
    聲請人付出已經太多等語。
三、本院之判斷：
  ㈠按直系血親相互間互負扶養之義務。負扶養義務者有數人而
    其親等同一時，應各依其經濟能力，分擔義務。受扶養權利
    者，以不能維持生活而無謀生能力者為限；前項無謀生能力
    之限制，於直系血親尊親屬不適用之。民法第1114條第1 款
    、第1115條第3 項、第1117條分別定有明文。次按受扶養權
    利者有下列情形之一，由負扶養義務者負擔扶養義務顯失公
    平，負扶養義務者得請求法院減輕其扶養義務：(一) 對負
    扶養義務者、其配偶或直系血親故意為虐待、重大侮辱或其
    他身體、精神上之不法侵害行為。(二) 對負扶養義務者無
    正當理由未盡扶養義務。受扶養權利者對負扶養義務者有前
    項各款行為之一，且情節重大者，法院得免除其扶養義務。
    民法第1118條之1第1項、第2項亦有規定。考其立法理由，
    係在以個人主義、自己責任為原則之近代民法中，徵諸社會
    實例，受扶養權利者對於負扶養義務者本人、配偶或直系血
    親曾故意為虐待、重大侮辱或其他家庭暴力防治法第2 條第
    1 款所定身體、精神上之不法侵害行為，或對於負扶養義務
    者無正當理由未盡扶養義務之情形，此際仍由渠等負完全扶
    養義務，有違事理之衡平，此種情形宜賦予法院衡酌扶養本
    質，兼顧受扶養權利者及負扶養義務者之權益，依個案彈性
    調整減輕扶養義務。至受扶養權利者對負扶養義務者有第1 
    項各款行為之一，且情節重大者，如法律仍令其負扶養義務
    ，顯強人所難，爰明定法院得完全免除其扶養義務。
  ㈡經查：
　⒈聲請人主張兩造為父女之事實，有兩造戶籍謄本為證，又相
    對人現已68歲，甫於110年11月間因車禍受傷勢甚重，有診
    斷證明書可佐，且依相對人稅務電子閘門財產所得調件明細
    表所示，相對人名下僅有一輛逾25年之車輛，價值0元，且
    自108至110年均無所得，足認相對人顯有不能以自己財產及
    勞力所得維持生活之情，揆諸民法第1114條第1款、第1115
    條第1項第1款、第1117條規定，聲請人對於不能維持生活之
    相對人本負有扶養義務。
　2.再聲請人主張相對人未曾盡扶養義務等情，亦據相對人自承
    在卷，核與證人即聲請人之母丙OO於本院調查時證述在卷，
    互核相符，堪信聲請人之主張為真實。本院審酌相對人自聲
    請人出生後即未盡扶養義務，亦未關心聲請人之生活，相對
    人顯已構成無正當理由於聲請人成年前，對於聲請人未盡扶
    養義務，且情節重大，如強令聲請人負擔與其長期感情疏離
    之相對人之扶養義務，顯失公平。從而，聲請人依民法第11
    18條之1第1項第2款、第2項之規定，請求免除其等對相對人
    之扶養義務，為有理由，應予准許，爰裁定如主文第一項所
    示。
四、依家事事件法第97條，非訟事件法第21條第2 項，民事訴訟
    法第95條、第78條，裁定如主文。
中　　華　　民　　國　　111 　年　　6 　　月　　16　　日
                  家事法庭 法  官　黃家慧
以上為正本係照原本作成。　
如對本裁定抗告須於裁定送達後10日內向本院提出抗告狀（須附
繕本）。
中　　華　　民　　國　　111 　年　　6 　　月　　16　　日
                           書記官　孫超凡